臺灣高等法院臺中分院刑事判決　　　　　　　　　九十一年度交上易字第三五九號
　　上　訴　人　臺灣台中地方法院檢察署檢察官
　　被　　　告　丁○○
右上訴人因被告過失致人於死案件，不服臺灣臺中地方法院九十年度交易字第一六○
號中華民國九十年十一月三十日第一審判決（起訴案號：臺灣臺中地方法院檢察署九
十年度偵字第一三七一號），提起上訴，本院判決如左：
      主  文
原判決關於丁○○過失致人於死部分，及駕駛動力交通工具肇事，致人死亡而逃逸部
分，以及定應執行刑部分，均撤銷。
丁○○因過失致人於死，處有期徒刑柒月；又駕駛動力交通工具肇事，致人死亡而逃
逸，處有期徒刑壹年貳月。應執行有期徒刑壹年陸月。
其他上訴駁回。
      事  實
一、丁○○於民國（下同）八十九年十二月二十四日晚間七時三十分許，駕駛其所有
    車牌號碼為Ｍ六─五九七六號之自用小客車，沿台中縣大甲鎮○○路由南往北方
    向行駛，途經時速限制四十公里之雁門路三三０號謝宇軒開設之「宇軒觀音字畫
    坊」及相鄰之「市民農園」前時，本應依照規定之速限行車，並應注意車前狀況
    以隨時採取必要之安全措施，以防止危險之發生，而依當時天候陰天、夜間有照
    明、路面乾燥、無缺陷、無障礙物、視距良好之情形下，並無不能注意之情事，
    詎丁○○竟疏未注意遵守上開交通安全規定，非但以時速約五十幾公里之速度超
    速行駛，且全然未發覺前方道路上，有徒步行走於路旁手提乾麵條之行人紀塗旺
    ，因而未能適時採取必要之安全措施，致其所駕駛之上開自用小客車之右前方猛
    力撞及紀塗旺，使紀塗旺之身體被彈飛後，碰撞上開自用小客車之引擎蓋、前擋
    風玻璃、車頂蓋等處，紀塗旺之左腳並因之撞破擋風玻璃當場折斷掉落車內，後
    再往車後翻落地面，而受有頭、胸、腹部挫傷等致命傷害。後雖因經營「宇軒觀
    音字畫坊」之謝宇軒於車禍發生約五分鐘後，外出查看並報警送醫急救，紀塗旺
    仍於當晚七時四十七分送至台中縣大甲鎮「李綜合醫院」急救之前，因顱內出血
    、胸腹腔內出血、頭胸腹部挫傷等原因，而不治死亡。
二、又丁○○在猛烈撞擊紀塗旺之身體之後，已知悉上開駕車肇事之事實，惟其非但
    並未報警救護，並留於現場等候處理，反為逃避肇事責任，即另行起意，先將折
    斷掉於車內之紀塗旺左腿，以衛生紙包覆，並進入「市民農園」棄置於距該農園
    大門口約十八公尺之草地上，後即駕車逃逸。惟丁○○駕車逃至台中縣大甲鎮○
    ○○路與南北二路處時，因心慌意亂，不慎駕車滑行衝入該處已收割之稻田內，
    丁○○即委託其不知情之兄劉怡宏，通知不知情經營「福將拖吊廠」之黃福來囑
    託其僱用之司機黃森敏，於同日晚間十一時五十分許將該車拖吊至台中縣大甲鎮
    ○○路○段一三一號交由不知情開設「寰台汽車修配廠」之楊英雄準備修理。丁
    ○○之兄劉怡宏、不知情之母張霜葉並於九十年十二月二十六下午一時三十分許
    ，至該修車廠內清潔、擦洗該車內部。
三、其後，警方循線於八十九年十二月二十六日下午三時四十分許至「寰台汽車修配
    廠」查訪，經比對丁○○所駕駛自小客車右前大燈受損情形、車上及車內麵條，
    均與車禍現場掉落遺留之大燈碎片、麵條相符，並自該自小客車之車頂、後行李
    箱蓋上及車內手煞車扶手上採獲血跡 (經送請刑事警察局為ＤＮＡ型別鑑定亦與
    紀塗旺之血跡均相同)，而通知丁○○於同日下午六時三十分許到案說明，始查
    悉上情。
四、案經台中縣警察局大甲分局報請臺灣臺中地方法院檢察署檢察官相驗後自動檢舉
    偵查起訴。
      理  由
甲、有罪部分：
一、訊據本案被告丁○○（以下簡稱為被告）雖坦承本案被害人即手提乾麵條行走上
    開肇事路段之紀塗旺，係遭伊所駕駛之上開車牌號碼為Ｍ六─五九七六號之自用
    小客車，於前開時、地，自後撞擊傷重不治死亡，亦坦承伊對本件車禍之發生，
    確有上開以時速約五十幾公里之速度超速行駛，及疏未注意車前狀況，致未能適
    時採取必要之安全措施，以防止危險發生之過失情事，惟被告仍以：伊於案發當
    時，並不知有撞到被害人紀塗旺，且被害人紀塗旺之斷腿亦未掉落伊之車內，伊
    更未將被害人紀塗旺之斷腿以衛生紙包覆並棄置於上開「市民農園」，伊實無駕
    駛動力交通工具肇事，致人死亡而逃逸之犯意等情。
二、然查：
（一）本案被告上開駕車肇事以致被害人紀塗旺傷重死亡之事實，除經被告坦白承認
      之外，並經案發之後外出查看、報警之證人謝宇軒於警訊、及原審法院訊問時
      ，均指證甚明。而被告在肇事後，所駕駛之上開車輛有衝入台中縣大甲鎮○○
      ○路與南北二路處附近已收割之稻田，被告再委託其不知情之兄劉怡宏，通知
      不知情經營「福將拖吊廠」之黃福來囑託其僱用之司機黃森敏，於同日晚間十
      一時五十分許將該車拖吊至台中縣大甲鎮○○路○段一三一號交由不知情開設
      「寰台汽車修配廠」之楊英雄準備修理，被告之兄劉怡宏、不知情之母張霜葉
      並有於九十年十二月二十六下午一時三十分許，至該修車廠內清潔、擦洗該車
      內部，上情亦據證人黃森敏、楊英雄、劉怡宏、張霜葉、易錦隆及處理本件事
      故之警員乙○○、李萬華、游銘峰、劉廷裕等人，分別於警訊及原審法院訊問
      時，指證明確。復有台中縣警察局道路交通事故調查報告表一件、現場暨車損
      照片三十九幀在卷可稽。而自被告所駕駛自小客車之車頂、後行李箱蓋上及車
      內手煞車扶手上採獲之血跡，經送請刑事警察局為ＤＮＡ型別鑑定結果，確與
      被害人紀塗旺之血跡相符，亦有該局九十年一月十一日九十刑醫字第一七六三
      號鑑驗書影本可查。再本案被害人紀塗旺確係因本件交通事故受有如事實欄所
      示致命傷害，於當晚七時四十七分送至台中縣大甲鎮「李綜合醫院」急救之前
      不治死亡，亦經臺灣臺中地方法院檢察署檢察官督同檢驗員相驗明確，製有勘
      驗筆錄、相驗屍體證明書及驗斷書在卷足憑，及有台中縣大甲鎮「李綜合醫院
      」法醫參考病歷摘要附卷足佐。本案被告上開駕車肇事撞擊被害人紀塗旺傷重
      死亡之事實，應堪認定。按行車速度應依標誌之規定；又汽車行駛時，駕駛人
      應注意車前狀況，並隨時採取必要之安全措施，此於道路交通安全規則第九十
      三條第一項本文、第九十四條第三項分別定有明文。本案被告為領有駕駛執照
      之車輛駕駛人，前開交通規則為其所應注意。而依肇事當時天候陰天、夜間有
      照明、路面乾燥、無缺陷、無障礙物、視距良好（有右開道路交通調查報告表
      為證）之情形下，殊無不能注意之情事。本件肇事之台中縣大甲鎮○○路，係
      時速限制四十公里之道路，事故發生當時被告係駕駛自小客車由南往北方向行
      駛，被害人紀塗旺則係徒步行走於同向車道路旁等情，業據被告陳明，並有前
      開道路交通調查報告表可查，則被告駕車行駛至該時速限制四十公里之路段時
      ，在無不能注意之情形下，自應依規定速限行車，並應注意車前狀況以隨時採
      取必要之安全措施，以防止危險之發生。惟被告行經上開路段之時速約為五十
      幾公里，且肇事前並未見到被害人之事實，業據被告陳明，是依被告之上開供
      述，足見被告駕車行駛至該時速限制四十公里之道路時，顯疏於注意而非但以
      五十幾公里之時速超速行駛；且全然未發覺同向前方道路上有徒步行走於路旁
      之被害人紀塗旺，而未能適時採取必要之安全措施，致發生碰撞，應堪認定，
      是被告就本件事故之發生應有過失，且被害人紀塗旺因本件車禍死亡，與被告
      之過失行為間，亦堪認定其間具有相當之因果關係。經本院將本案送請台灣省
      台中縣區車輛行車事故鑑定委員會鑑定結果，亦認本件車禍之發生及被害人紀
      塗旺之死亡，其過失均在被告，有上開鑑定意見書附於本案卷宗可稽。事證明
      確，被告上開過失致人於死亡之犯行，應堪認定。
（二）又本案被告雖矢口否認伊有公訴人所指訴肇事逃逸之犯行，並辯稱：伊在案發
      當時，並不知有發生車禍撞到人等語，另被告之原審選任辯護人亦以：被告毫
      不知悉曾經肇事，可能係醫學上所稱「島狀記憶」或謂「片斷性記憶力障礙」
      所生之現象所致；系爭擋風玻璃若為被害人之身體重力所壓毀，則車內前座必
      充滿散落之玻璃碎片，但車內僅有零星之麵條，且集中於後座，顯違物理之現
      象，麵條可能係因車窗開啟自右側掉入；卷附照片係歷經二次撞擊所形成之之
      結果，要難執為第一現場之證據；依證人謝宇軒之證述，被害人遭撞擊時絕非
      甚猛烈；被告曾與證人易錦軒再回原路找尋蜘絲馬跡，足徵被告主觀上對於本
      件事故毫無意識；被告若存有肇事逃逸之故意，何以其母張霜葉隨即通知保險
      公司並將事故車輛托吊至大型修護廠並至大甲分局備案；若被害人之左腳有掉
      落被告車內，一般人應會緊急煞車，但車禍現並無煞車痕，證人謝宇軒亦未聽
      聞煞車聲，足見被告確無煞車停留；被害人之左腳及腳上覆蓋之衛生紙可能係
      其他因素造成，並非被告所棄置，否則證人謝宇軒為何未發現被告，被告亦無
      故佈疑陣之動機；證人黃森敏之證述前後矛盾，且與證人楊英雄、李萬華之證
      詞歧異，不足採信等情詞，為被告辯護。惟查：
（１）依卷附照片所示，被告所駕駛上開自用小客車之主要受損處，為右前大燈破損
      、右引擎蓋、右前擋風玻璃、車頂蓋，尤以右引擎蓋凹陷、右前擋風玻璃幾乎
      全毀最為嚴重。而被告上開車輛之右前大燈破損後碎片掉落於車禍現場，經採
      證與被告之自小客車比對後破損情形相符，亦有採證照片可查，足見右前大燈
      應係在撞擊被害人時即已受損。
（２）被告在肇事之後，雖其所駕駛之自小客車嗣又滑行衝入台中縣大甲鎮○○○路
      與南北二路處已收割之稻田內，惟被告之自小客車進入稻田後並未翻覆，已據
      被告於警訊時供明，則被告之自小客車滑行衝入稻田後若有碰撞他物，受損處
      應在前保險桿處，但由卷附照片觀之，被告之自小客車前保險桿僅略有受損痕
      跡，顯見被告衝入稻田後縱有再度撞擊亦尚屬輕微，亦不致造成引擎蓋、右前
      擋風玻璃、車頂蓋等處受損，是被告所駕自小客車右引擎蓋、右前擋風玻璃、
      車頂蓋之受損，應亦係撞擊被害人時造成，而非衝入稻田所致。
（３）被告所駕駛之上開自小客車在滑行衝入收割之稻田後，在拖吊前，該車之右前
      擋風玻璃即幾乎全毀如卷附照片所示，業據證人黃森敏於原審法院九十年七月
      二十五日訊問時證述明確。其次，證人黃森敏於警訊時證稱：「（問：你當時
      吊該自小客時有無注意到該車之損壞部位？車子內有無何跡象？）我知道該自
      小客車上有血跡及碎麵條，前擋風玻璃破了一個大洞及大燈破裂，引擎蓋及車
      頂蓋凹陷等而已．．．」等語；於原審法院九十年五月四日訊問時證稱：「（
      問：當時有無看到車上有無東西？）有看到車上引擎蓋、擋風玻璃、駕駛座及
      副手座及後座都有一些散落的麵條，另外在車身旁邊有四個指頭滑過的血跡」
      ；「（問：車子裡面有無血跡？）有血跡，是在前座．．．」；「（問：車內
      血跡是沾在何處？）椅子上也有沾到，前擋風玻璃破掉的地方沾比較多，警察
      去照的時候證據已經被毀掉了，是呈現滴血的方式，我看到的是副手座上留的
      血跡」；「（何時看到乾麵條和血跡？）我在現場和修車廠我都有看到，在現
      場我有拿手電筒照，麵條是生的沒有煮過」等語；證人楊英雄於原審法院九十
      年五月三十日訊問時亦證稱：「（問：當時車子受損的情形如何？）證人答車
      子髒髒的，車子擋風玻璃破損，車子裡面是隔天早上有看到的一些麵條，整個
      車內都有麵條，前座和後座都有麵條，我沒有看到血跡，後來警察來看的時候
      ，有發現一點血跡，我並沒有很仔細看車內的狀況」等語；證人張霜葉於原審
      法院同日訊問時證稱：「（問：被告車子送修後，為何會去整理車子？）．．
      ．因為我去看車子的時候，有看到麵條，我覺得很奇怪，副手座上又濕搭搭的
      ，我大兒子劉怡宏就有作清潔，當時麵條後座也有，前座也有，前座比較少，
      後座比較多」等語；證人劉怡宏於原審法院同日審理時證稱：「（問：後來為
      何會去整理車子？）．．．我去整理車子時，有看到麵條，前座及後座都有麵
      條」等語；證人李萬華於原審法院九十年六月二十九日訊問時證稱：「（問：
      當時有無注意車上的犯罪跡證？）車頂蓋有血跡，車子裡面手煞車的旁邊也有
      一點血跡，是很細微的血跡，其他的地方有沒有血跡是刑事組在蒐證的，我不
      清楚，另外車子裡面前座的副手座還有麵條，後座的擋風玻璃底下有麵條，後
      座的座椅有沒有麵條不清楚，後座好像有清洗過，所以看起來油油的」、「車
      內的血跡是很少的，並非很多」等語。而證人楊英雄未見到車內有血跡及證人
      李萬華所見車內血跡不多，雖與證人黃森敏證述情形有所差異，惟依證人楊英
      雄之供證，當時並未仔細查看車內狀況，則其在未仔細查看下未發現車內血跡
      分佈情形，非無可能；又證人李萬華前往「寰台汽車修配廠」訪查之時間，係
      在證人劉怡宏、張霜葉至該修修車廠內清潔、擦洗該車內部之後，其所看見之
      情形自與證人黃森敏在清潔、擦洗前所見不同，是其等之證言，尚無矛盾之處
      。再者，依被告所駕自小客車之主要受損處為右前大燈破損、右引擎蓋、右前
      擋風玻璃、車頂蓋之情況證據以觀，被害人紀塗旺應係在遭受被告所駕駛自小
      客車右前角撞擊後彈飛，依序碰撞自小客車引擎蓋、前擋風玻璃、車頂蓋等處
      再往車後翻落地面，依物理慣性原理，縱使當時被告所駕駛自小客車車窗未緊
      閉，被害人之血液及手提之麵條亦不可能自車側車窗進入車內，更遑論如證人
      黃森敏所證在副手座留有滴血狀之血跡。是綜觀上開證人之證述及情況證據所
      示，被告所駕駛之上開自小客車，在肇事後車內既留有被害人之血跡及麵條，
      顯見被告所駕駛自小客車之右前擋風玻璃在撞擊被害人之時，業已破毀。
（４）本案被告所駕駛上開自小客車在撞擊被害人紀塗旺之時，既已造成該車右引擎
      蓋凹陷、右前擋風玻璃幾乎全毀，顯見當時撞擊力道甚強，並造成車輛嚴重受
      損。被告於原審法院九十年十一月九日審理時復陳稱：「在掉到稻田之前，我
      如何開車走哪條路我都知道，那一條路雖然不是我平常回家的路線，但是在什
      麼地方轉彎我都知道．．．」云云，於本院亦以案發之前雖有飲酒，但案發當
      時神智清醒等情置辯，在此情形，被告在駕車猛烈碰撞被害人紀塗旺並造成車
      輛嚴重受損之時，衡情豈有不知肇事之可能？
（５）況警方人員在本件車禍發生之後，到場處理並將被害人紀塗旺送醫急救時，發
      現被害人紀塗旺之左腿業已折斷，經於車禍現場找尋，始由警員劉廷裕於距「
      市民農園」大門口約十八公尺之草地內發現該折斷之左腿，隨即由搜證警員游
      銘峰拍照存證，在此之前並無他人碰觸到上開斷裂之左腿，且當時上開斷腿有
      以衛生紙包覆等事實，業據證人游銘峰、劉廷裕分別於原審法院九十年七月二
      十五日、同年八月二十二日訊問時，證述屬實，並有上開斷腿照片二幀及前開
      道路交通事故調查報告表可查。又「市民農園」之大門距離台中縣大甲鎮○○
      路三三０號證人謝宇軒開設之「宇軒觀音字畫坊」招牌 (按約略為撞擊點) 約
      為五十一．五公尺，亦經原審法院於九十年十月八日至現場履勘明確，製有勘
      驗筆錄在卷足佐。本案被害人紀塗旺之斷腿被尋獲之地點，既係在距離車禍撞
      擊點附近約五十一．五公尺之「市民農園」大門口再往內延伸十八公尺之草地
      內，則依上開二處地點之距離及位置觀之，被害人紀塗旺之左腿應不可能係在
      遭受撞擊之時，即斷裂並掉落在上開被警尋獲之地點。再佐以上開斷裂左腿當
      時有以衛生紙包覆之情，顯見被害人紀塗旺之上開斷腿係遭人攜至該處棄置無
      疑。而本案被告所駕駛上開自小客車之右前擋風玻璃，在撞擊被害人紀塗旺之
      時應已破毀，其說明已有如前述。如再參以證人黃森敏前揭關於被告所駕駛自
      小客車之擋風玻璃破裂處、副手座椅子上均沾染血跡，且座椅上之血跡呈滴血
      狀等證詞，應可推論得知被害人紀塗旺之左腿，應係在上開車禍發生之時，因
      被害人紀塗旺之身體先遭車輛撞擊，後又撞破擋風玻璃，其左腿乃當場折斷並
      掉入被告所駕駛之車內，而被告為避免他人發覺，及為逃避肇事責任，才將上
      開斷腿以衛生紙包覆，後攜至上開地點棄置。被告辯稱無此事實，或以所謂「
      島狀記憶」或「片斷性記憶力障礙」等現象推諉其責，均無可採信。被告應有
      駕車肇事致被害人紀塗旺死亡而逃逸之犯意與行為，其事證甚明。
（６）至證人易錦隆於原審法院九十年七月二十五日訊問時，固證稱：被告有帶其回
      原路找尋有無車禍之痕跡云云；又本件車禍發生之後，被告之母張霜葉雖稱有
      通知保險公司、將事故車輛托吊至大型修護廠並至大甲分局備案。惟姑不論上
      情是否均屬事實，本案依據證人劉怡宏、張霜葉、易錦隆等人之證詞，被告既
      未向其等告知其與他人發生車禍之事，則其等在不知肇事之情形下，縱有通知
      保險公司辦理出險、將車輛送修並至警局備案、或要求被告帶同尋找有無車禍
      之痕跡之情，亦不能因此而據以認定被告並無肇事逃逸之故意。其次，證人謝
      宇軒於原審法院九十年八月十日訊問時，雖證稱：當時聲音不大，且未注意是
      否有剎車聲音，其係於車禍發生後約五分鐘始出來查看等語，另在車禍現場並
      未發現煞車痕跡，亦有前開道路交通調查報告表附卷可查，但本案被告所駕駛
      之上開自用小客車既撞擊步行之行人，並非二車發生碰撞，縱使撞擊猛烈，亦
      未必發生巨大聲響，且被告肇事當時有無緊急煞車，以致產生煞車聲響或煞車
      痕，此與其在後來駛行一段距離之後，有無停車棄置斷腿，其間亦無何關係。
      且證人謝宇軒既係於車禍發生之後，約五分鐘始外出察看，則在此之前被告已
      有充足之時間將上開斷腿棄置之後逃逸。是本案尚難憑證人謝宇軒證稱：聽到
      之撞擊聲音不大，即謂被告肇事當時撞擊之力道不猛烈；亦不得以證人謝宇軒
      證稱：未聽到煞車聲，且外出查看之時，並未見到肇事車輛或現場無煞車痕等
      情，即認被告未在現場停留或上開斷腿並非被告所棄置。再者，證人劉怡宏、
      張霜葉於原審法院九十年五月三十日訊問時，雖均證稱：並未見到車子有血跡
      云云。惟警方人員於證人劉怡宏、張霜葉至「寰台汽車修配廠」清潔、擦洗被
      告所駕駛自小客車內部後，尚分別在該車之車頂、後行李箱蓋、及車內手煞車
      扶手上分別採得被害人之血跡，且依卷附照片所示，車頂及後行李箱蓋之血跡
      極為明顯，其等竟證稱未見到血跡，所證自難憑採。復查，證人劉怡宏於原審
      法院九十年五月三十日訊問時，雖另證稱：被告所駕駛之自小客車在拖吊前，
      右擋風玻璃右側僅有約一個拳頭大之破洞云云；另證人易錦隆於原審法院九十
      年七月二十五日訊問時，亦證稱：拖吊前擋風玻璃右上角僅係龜裂，但無破洞
      等語，惟其等之上開證詞，非但與客觀跡證不符，甚且彼此間就擋風玻璃有無
      破洞一節，亦互有矛盾，顯有瑕疵，前揭證人之上開證詞或證據，均無法作為
      有利於被告之證據。
（三）綜上所述，本案被告有駕駛動力交通工具肇事，致人死亡而逃逸之犯罪事實，
      其事證甚為明確，被告上開辯解，洵無可採，被告此部分之犯行亦堪認定。
三、核被告上開所為，就其因為駕車之過失致被害人紀塗旺死亡部分，係犯刑法第二
    百七十六條第一項之過失致人於死罪；另就被告駕駛上開動力交通工具肇事，致
    被害人死亡而逃逸部分，則犯同法第一百八十五條之四肇事逃逸罪（按刑法第一
    百八十五條之四肇事逃逸罪，並不以被害人為無自救能力人為必要，且肇事致人
    死亡而逃逸之情形，無成立刑法第二百九十四條第一項遺棄罪餘地，兩相比較，
    刑法第一百八十五條之四肇事致人死傷逃逸罪之構成要件，較同法第二百九十四
    條第一項遺棄罪為寬，且前者之法定刑度係參考後者而定，立法目的似有意將駕
    駛動力交通工具肇事致人受傷而逃逸行為之處罰，以前者之規定取代後者之意，
    且就肇事致人死亡而逃逸者，亦依該罪科以刑責，俾促使駕駛人於肇事後能對被
    害人即時救護，以減少死傷，則在駕駛動力交通工具肇事，致人受傷，使陷於無
    自救能力而逃逸之情形，該刑法第一百八十五條之四為同法第二百九十四條第一
    項之特別規定，而應優先適用，不再論以刑法第二百九十四條第一項之遺棄罪，
    此有最高法院八十八年度台上字第七三九六號刑事判決可資參照）。被告所犯上
    開二罪之間，其犯意各別，行為互殊，犯罪構成要件不同，應予分論併罰。
乙、無罪部分：
一、本件公訴人之公訴意旨另以：被告在上開車禍發生之前，於八十九年十二月二十
    四日下午六時許，即在台中市○村路之「好樂迪ＫＴＶ」喝酒，至不能安全駕駛
    程度時，猶駕駛上開車牌號碼為Ｍ六─五九七六號之自用小客車，沿台中市往大
    甲鎮方向行駛，並肇致前開事故後逃逸，行經台中縣大甲鎮○○○路與南北二路
    處時，因不勝酒力，駕車衝入該處之稻田內，因認被告此部分所為，另犯有刑法
    第一百八十五條之三酒後駕車公共危險罪嫌等情。
二、惟按犯罪事實應依證據認定之，無證據不得推定其犯罪事實；又不能證明被告犯
    罪者，即應諭知被告無罪之判決，此於刑事訴訟法第一百五十四條同法第三百
    零一條第一項分別定有明文。次按服用酒類不能安全駕駛動力交通工具之認定，
    參考德國、美國之認定標準，對於酒精濃度呼氣已達每公升○．五五毫克或血液
    濃度達百分之○．一一以上，肇事率為一般正常人之十倍，應認為已達不能安全
    駕駛之標準（法務部八十八年五月十八日八八年度法檢字第一六六九號函參照）
    ；另飲用酒類後所能測得之呼氣酒精濃度，固因人因飲酒情境而異，但一般是與
    體重成反比；且依交通部道路交通安全督導委員會委託學者自八十九年三月間起
    至九十年二月間止針對國人進行實驗研究，體內所含依酒精濃度與代謝率之實驗
    結果，每人的飲酒量依其體重計算，男性體重六十公斤之成人每公斤一克純酒精
    （相當於飲用七五○ｍｌ台灣啤酒二瓶，四○○ｍｌ紅酒或一五○ｍｌ烈酒），
    於餐後三十分鐘飲完酒，飲完後其呼氣酒精濃度最高點為酒後一小時，酒精濃度
    總平均為○．二三六毫克；又自飲酒一小時後開始計算代謝率，呼氣酒精代謝率
    總平均值為每小時０．０五二毫克 (引自蔡中志著「酒後駕駛對交通安全之影響
    」；「國人酒精濃度與代謝率及對行為影響之實驗研究」等文，警光雜誌第五二
    二期、第五三八期)。
三、本件公訴人指訴被告涉犯酒後駕車之公共危險罪嫌，無非以被告於偵查中供述酒
    後駕車，且其有肇禍致被害人死亡，以及被告於警訊時，對於事發前一小時半前
    ，如何與葛紀道共飲十二瓶啤酒後駕車返大甲之事，能明確供述，惟對於酒後有
    無駕車經過肇事地點肇事，及如何駕車衝入稻田，卻均推稱不記得，足徵被告對
    於酒後之行為，並非很清楚等情，為主要論據。惟訊據本案被告對於上開酒後駕
    車並肇事之事實固不爭執，並經證人即與被告共同飲酒之葛紀道於原審法院九十
    年五月四日訊問時證述屬實，但被告於偵、審中，及於本院審理時，均堅決否認
    伊有酒醉駕車公共危險之犯行，並辯稱：伊並未酒醉駕車云云。經查：
（一）本案被告於肇事當日下午與證人葛紀道在「好樂迪ＫＴＶ」所共同飲用者為可
      樂娜特級啤酒，被告飲用之數量約為四至五瓶，業經證人葛紀道於原審法院九
      十年五月四日訊問時證述明確。而被告之體重約為五十五公斤，亦據被告陳明
      。另被告所飲用之可樂娜特級啤酒每瓶容量為三百三十ＣＣ、酒精含量為四．
      六％，此有被告之選任辯護人於原審法院前揭訊問期日時，所提出同廠牌之啤
      酒經原審法院勘驗屬實，製有勘驗筆錄附於該日之訊問筆錄可稽。是依被告之
      上開供述、證人葛紀道之證述、及原審法院勘驗結果所示，被告肇事當日下午
      飲用啤酒所含之純酒精為六十．七二公克 (依四瓶計算)至七十五．九公克 (
      依五瓶計算)，則體重五十五公斤之被告飲用前開數量之啤酒後依其呼氣酒精
      濃度最高點計算，所能測得之呼氣酒精濃度，如依飲用四瓶之平均值計算，應
      僅達每公升０．二六毫克，依飲用五瓶之平均值計算，亦僅為每公升０．三三
      毫克，顯未達法務部函示之每公升０．五五毫克以上不能安全駕駛動力交通工
      具標準，且相去甚遠。
（二）被告雖另供稱伊於肇事當日上午八時許，曾在台中縣大安鄉「大安釣魚池」獨
      自飲用四瓶可樂娜特級啤酒云云。惟依前所述，被告肇事當日上午飲用前開數
      量之啤酒後後依其呼氣酒精濃度最高點計算，所能測得之呼氣酒精濃度，如依
      飲用四瓶之平均值計算，應僅達每公升０．二六毫克，則自飲酒一小時後開始
      計算代謝率，其體內之酒精於五小時內應即已代謝完畢，而依被告所供，其係
      於肇事當日下午約六時三十分許，始自「好樂迪ＫＴＶ」出來並開始駕車，被
      告在當天上午所飲用酒類於體內所留之酒精應業已代謝完畢，自不得以之作為
      被告有無酒醉駕車之判斷標準。
（三）證人葛紀道於原審法院九十年五月四日訊問時，亦證稱：「 (問：被告離開時
      精神狀態如何？)還好，看起來很正常，他講話也沒醉意，走路也沒有搖晃」
      等語，則參諸被告離開「好樂迪ＫＴＶ」時，意識清醒，走路無搖晃等酒醉現
      象之情況證據以觀，亦難認有被駕車時已達不能安全駕駛動力交通工具之程度
      。
（四）被告雖於警訊時，供稱伊對於酒後有無駕車經過肇事地點肇事，及如何駕車衝
      入稻田，雖均推稱不記得云云。惟被告在上開車禍發生之後，即已知悉肇事，
      並有將斷裂掉落車內之被害人斷腿，以衛生紙包覆棄置上開地點之後逃逸，其
      說明已如前述。由上開事證，顯見被告對此車禍之發生，實知之甚詳。其所以
      在警訊時推稱不知，無非係在卸責之心態下，所為避重就輕之詞，應非真實，
      自不足據為被告有酒醉駕車之論據。又被告於逃逸途中雖曾滑行衝入已收割之
      稻田內，但被告甫發生上開車禍，被害人之斷腿又斷裂掉落車內，且依偵查卷
      宗內附現場照片顯示，被告駕車衝入稻田之路段為一彎道，則被告在肇事之後
      ，至有可能因為心慌意亂，而不慎駕車衝入上開稻田。尚難因此即遽認此係因
      為被告酒醉而不能安全駕駛車輛所造成。
（五）又被告於原審法院九十年十一月九日審理時，雖不再爭執酒醉駕車之犯行，並
      陳稱：喝酒對開車有影響云云。惟所謂「有影響」與酒醉駕車之程度尚有差別
      ，且且被告上開自白係出為脫免肇事逃逸罪責，以酒醉不知駕車肇事作不實自
      白之可能性，亦無法排除，被告該部分之自白同為本院所不採。
（六）再本件車禍之發生，依卷附證據及原審與本院調查所得，係被告超速行車，且
      未注意車前狀況之疏失行為所致，此與被告飲酒之因果關係尚難認定，自亦難
      僅憑被告酒後駕車並肇事，即認定其當時已達不能安全駕駛動力交通工具之程
      度。
四、綜上所述，本案被告雖有酒後駕車之行為，但尚無確切之證據足以證明被告於駕
    車之時，已達不能安全駕駛動力交通工具之程度，此與刑法第一百八十五條之三
    服用酒類，不能安全駕駛動力交通工具而駕駛罪嫌之構成要件尚不該當，自難論
    以上開公共危險罪責。此外，本案復查無其他積極之證據足資證明被告有公訴人
    此部分所指訴之酒醉駕車之公共危險犯行，此部分依法自應為被告無罪之諭知。
丙、原審判決就被告所犯過失致人於死部分，及駕駛動力交通工具肇事，致人死亡而
    逃逸部分，予以論罪科刑，固非無見，惟本案被告於前開時間駕車撞擊被害人紀
    塗旺之後，雖經證人謝宇軒於車禍發生之後外出查看並報警送醫急救，但被害人
    紀塗旺在當晚七時四十七分被送至台中縣大甲鎮「李綜合醫院」急救之前，已因
    顱內出血、胸腹腔內出血、頭胸腹部挫傷等原因，而死亡，此有上開台中縣大甲
    鎮「李綜合醫院」法醫參考病歷摘要附卷可稽（見相驗卷宗第十五頁）。原審判
    決未參考上開事證，而與公訴人均依據被害人家屬丙○○於相驗時所述：紀塗旺
    係於八十八年十二月二十四日晚上十時十分在自宅死亡之情（見相驗卷宗第十七
    頁），即認定被害人紀塗旺係於八十八年十二月二十四日晚上十時十分死亡，尚
    與事實不符。又本案被告在駕車肇事之後，不但未見煞車察明被害人受傷情形即
    駕車逃逸，且於犯罪被發覺之前，尚任由不知情之兄劉怡宏、及不知情之母張霜
    葉於九十年十二月二十六下午一時三十分許，至前開修車廠內清潔、擦洗該車之
    內部，並將所清理之殘渣送由垃圾車載走，復於偵、審中，一再飾詞掩蔽其駕車
    肇事之後，丟棄被害人斷腿而逃逸之犯罪事實，難認已悔誤前行，原審判決以被
    告嗣後有與被害人家屬成立民事和解，即為緩刑之宣告，亦有失當。本案原審判
    決既有誤認被害人紀塗旺死亡時間之疏失，且公訴人上訴指謫原審判決宣告緩刑
    失當，其上訴亦屬有理由，自應由本院將原審判決關於被告過失致人於死部分，
    及駕駛動力交通工具肇事，致人死亡而逃逸部分，以及定應執行刑部分，均予撤
    銷改判。爰審酌被告之品行（除有竊盜之少年非行之外，並無犯罪紀錄）、肇禍
    之過失程度、犯罪所生危害、及犯罪之後並未報警救護而棄被害人於不顧之惡行
    非輕、以及在偵、審中雖未能坦承全部犯行，但業與被害人家屬達成民事和解，
    並賠償被害人家屬新台幣一百九十萬元（另亦已給付汽車強制責任保險理賠金一
    百四十萬元）等一切犯罪情狀，就被告過失致人於死部分，量處有期徒刑七月，
    另就被告駕駛動力交通工具肇事，致人死亡而逃逸部分，則仍處有期徒刑一年二
    月，並定其應執行刑為有期徒刑一年六月。至於被告被訴觸犯刑法第一百八十五
    條之三酒後駕車公共危險罪部分，原審判決以被告此部分之犯罪不能證明，乃依
    據刑事訴訟法第三百零一條第一項之規定，就此部分為被告無罪之諭知，核無不
    合。公訴人就此部分，仍以被告有駕車撞死被害人，及嗣後又駕車衝入田中等情
    ，指謫原審關於此部分之判決不當，請求本院將原審關於此部分之判決撤銷，改
    判有罪，公訴人此部分之上訴核無理由，應予駁回。
丁、據上論斷，應依刑事訴訟法第三百六十八條、第三百六十九條第一項前段、第三
    百六十四條、第二百九十九條第一項前段、刑法第二百七十六條第一項、第一百
    八十五條之四、第五十一條第五款、罰金罰鍰提高標準條例第一條前段，判決如
    主文。
本案經檢察官甲○○到庭執行職務。
中      華      民      國     九十一   年       九      月     十一   日
                                  臺灣高等法院臺中分院刑事第三庭
                                        審判長法  官  陳  朱  貴
                                              法  官  胡  忠  文
                                              法  官  廖  柏  基
右正本證明與原本無異。
駕駛動力交通工具肇事，致人死亡而逃逸部分，得上訴。
其餘部分，不得上訴。
如不服本判決應於收受送達後十日內向本院提出上訴書狀，其未敘述上訴之理由者並
得於提起上訴後十日內向本院補提理由書（均須按他造當事人之人數附繕本）。
                                              書記官  詹  錫  朋
中      華      民      國      九十一   年       九      月     十二   日
附錄法條
刑法第二百七十六條第一項：
因過失致人於死者，處二年以下有期徒刑、拘役或二千元以下罰金。
中華民國刑法第一百八十五條之四：
駕駛動力交通工具肇事，致人死傷而逃逸者，處六月以上五年以下有期徒刑。
                                                                        Ｉ
